【裁判字號】    97,訴,319
【裁判日期】    970331
【裁判案由】    毒品危害防制條例
【裁判全文】
臺灣臺北地方法院刑事判決               97年度訴字第319號
公  訴  人  臺灣臺北地方法院檢察署檢察官
被      告  甲○○
上列被告因違反毒品危害防制條例案件，經檢察官提起公訴（97
年度毒偵字第145 號），被告於準備程序中就被訴事實為有罪之
陳述，經本院合議庭裁定改用簡式審判程序，本院判決如下：
    主  文
甲○○施用第一級毒品，累犯，處有期徒刑柒月。
    事  實
一、甲○○曾依本院88年度毒聲字第1456號刑事裁定送強制戒治
    後，於89年6 月19日執行完畢，復因施用第1 級、第2 級毒
    品案件，經本院於94年4 月22日以94年度訴字第378 號判決
    ，分別判處有期徒刑7 月、3 月，並定應執行刑10月，於同
    年5 月24日確定，且另經臺灣板橋地方法院於95年7 月31日
    以95年度訴字第1900號判決，分別判處有期徒刑8 月、4 月
    ，並應執行有期徒刑11月，於同年8 月21日確定，於94年12
    月28日入監接續執行，於96年6 月13日假釋出監，甫於96年
    10月23日假釋付保護管束期滿，以執行完畢論。詎猶不知悔
    改，復於5 年內基於施用第1 級毒品海洛因之犯意，於96年
    12月24日某時，在位於臺北市○○區○○路4 段44巷8 號4
    樓之住處，施用第1 級毒品海洛因。嗣96年12月25日中午12
    時20分許，在臺北市○○區○○路4 段44巷8 號4 樓，為警
    查獲，並採集其尿液送驗呈嗎啡陽性反應，始悉上情。
二、案經臺北市政府警察局中山分局報請臺灣臺北地方法院檢察
    署檢察官偵查起訴，因甲○○於準備程序中就犯罪事實為有
    罪陳述，經合議庭裁定依簡式審判程序審理。
    理  由
一、上開犯罪事實業據被告甲○○坦承不諱，且經將其於上開時
    、地為警查獲後，經警對其所採得之尿液送交鑑驗結果，確
    呈嗎啡陽性反應，此有臺灣尖端先進生技醫藥科技股份有限
    公司濫用藥物尿液檢驗報告及鑑定人結文各1 紙在卷可稽（
    見臺灣臺北地方法院檢察署97年度毒偵字第145 號偵查卷第
    47頁、第48頁），足證被告任意性自白與事實相符，事證明
    確，犯行堪以認定，應予依法論科。
二、按於92年7 月9 日新修正之毒品危害防制條例刪除2 犯及3
    犯之規定，一改修法前繁雜之處遇程序，僅將施用毒品者簡
    化區分為初犯、再犯，並認施用毒品者係屬病患性犯人，以
    觀察、勒戒戒除其身癮，並以強制戒治去除其心癮。經觀察
    、勒戒或強制戒治執行完畢釋放後，若係5 年後再犯該條例
    第10條施用毒品罪者，與同條例第20條第1 項、第2 項關於
    「初犯」之處理方式相同，檢察官應先聲請法院裁定令被告
    入勒戒處所觀察、勒戒，並視有無繼續施用毒品傾向，決定
    應予釋放、為不起訴之處分，或應聲請法院裁定令入勒戒處
    所強制戒治；若係5 年內「再犯」同條例第10條施用毒品罪
    者，依同條例第23條第2 項規定，檢察官則應依法追訴。觀
    諸該條例第20條第3 項之修正理由：「觀察、勒戒或強制戒
    治5 年後再犯者，顯見前所實施之觀察、勒戒或強制戒治已
    足以遮斷其施用毒品之癮，為期自新及協助其戒除毒癮，對
    此5 年後再犯者，爰明定仍適用初犯之規定，先經觀察、勒
    戒、強制戒治之程序。」及同條例第23條第2 項之修正理由
    ：「為配合簡化施用毒品犯之刑事處遇程序，並鑑於經觀察
    、勒戒或強制戒治執行完畢釋放後5 年內再犯者，其再犯率
    甚高，原據以實施之觀察、勒戒及強制戒治既已無法收其實
    效，自應施以刑事處遇。」，顯然如施用毒品者係前經觀察
    、勒戒或強制戒治等治療程序執行完畢5 年後，始再施用毒
    品之「初犯」，因前所執行之觀察、勒戒或強制戒治已足收
    戒除毒癮之效，自應重新執行觀察、勒戒或強制戒治等治療
    程序，並於治療程序執行完畢後，由檢察官為不起訴處分，
    毋庸對之追訴處罰；反之，在「再犯」之情形，因其先前所
    為治療程序顯未能收戒斷毒癮之效，且考量施用毒品者之再
    犯率偏高，乃簡化其刑事處遇程序，而逕予追訴處罰，不再
    施以治療程序。參酌上開立法理由，修正毒品危害防制條例
    就施用毒品者，祇於「初犯」及「5 年後再犯」兩種情形，
    有其追訴條件之限制，即須於初犯經觀察、勒戒或強制戒治
    釋放後，5 年內均無施用毒品之行為，始能認其前所實施之
    觀察、勒戒或強制戒治已足遮斷毒癮，而得於5 年後再犯時
    ，再予適用初犯之規定，重行觀察、勒戒等程序。倘5 年內
    已經再犯，被依法追訴處罰，縱其第3 次（或第3 次以上）
    施用毒品之時間在初犯釋放5 年以後，即與「5 年後再犯」
    之情形有別，且因已於「5 年內再犯」，顯見其再犯率甚高
    ，原實施觀察、勒戒或強制戒治，已無法收其實效，而無5
    年戒斷期之存在，自無再經觀察、勒戒及強制戒治之必要，
    應由檢察官逕行起訴，始符新法修正之本旨（最高法院95年
    度台非字第59號、95年度台上字第517 號、第1071號判決意
    旨及該院95年第7 次刑庭會議決定意旨參照）。經查，被告
    於88年間因違反毒品危害防制條例案件，曾依本院裁定送觀
    察、勒戒後，認有繼續施用毒品之傾向，在依本院之裁定送
    強制戒治後，於89年6 月19日執畢，再由臺灣臺北地方法院
    檢察署檢察官分別以89年度戒毒偵字第225 號不起訴處分確
    定；又因於上開強制戒治程序執畢後5 年內，即93年間10月
    間起至94年2 月1 日止期間內施用第1 級、第2 級毒品案件
    ，經本院於94年4 月22日以94年度訴字第378 號判決，分別
    判處有期徒刑7 月、3 月，並定應執行刑10月，並於同年5
    月24日判決確定；復因施用第1 級、第2 級毒品，另經臺灣
    板橋地方法院於95年7 月31日以95年度訴字第1900號判決，
    分別判處有期徒刑8 月、4 月，並應執行有期徒刑11月，於
    同年8 月21日確定，有臺灣高等法院被告前案紀錄表在卷可
    稽（見本院卷第4 頁至第10頁）。是如前所述，被告既曾於
    前揭強制戒治處分執行完畢後5 年內，再犯上開施用毒品之
    罪，且經法院判處罪刑確定，顯見其再犯率甚高，原實施觀
    察、勒戒、強制戒治，已無法收其實效，而無5 年戒斷期之
    存在，參照前述意旨，被告另犯本件施用第1 級毒品海洛因
    之犯行，已無再施以觀察、勒戒及強制戒治之必要，應逕行
    追訴處罰，附此敘明。
三、按施用海洛因後會影響記憶能力及自主神經系統，判斷力及
    意志力亦均受限制，甚至引起精神錯亂，抑制呼吸，並具有
    成癮性、濫用性，戒解不易，嚴重戕害人之身心健康，危害
    社會，故依據毒品危害防制條例第2條第2項第1款列為第1級
    毒品，不得非法施用、持有。是核被告所為，係犯毒品危害
    防制條例第10條第1 項之施用第1 級毒品罪。而被告持有第
    1 級毒品之低度行為，為施用第1 級毒品之高度行為所吸收
    ，不另論罪。查被告曾因施用第1 級、第2 級毒品案件，經
    本院於94年4 月22日以94年度訴字第378 號判決，分別判處
    有期徒刑7 月、3 月，並定應執行刑10月，於94年5 月24日
    確定，且另經臺灣板橋地方法院於95年7 月31日以95年度訴
    字第1900號判決，分別判處有期徒刑8 月、4 月，並應執行
    有期徒刑11月，於同年8 月21日確定，於94年12月28日入監
    接續執行，於96年6 月13日假釋出監，甫於96年10月23日假
    釋付保護管束期滿，以執行完畢論等情，有臺灣高等法院被
    告前案紀錄表在卷足徵（見本院卷第4 頁至第10頁），是被
    告於前次徒刑之執行完畢後，5 年以內故意再犯本件有期徒
    刑以上之罪，為累犯，應依刑法第47條第1 項規定，加重其
    刑。爰審酌被告前因違反毒品危害防制條例之施用毒品案件
    ，先後經強制戒治程序及刑罰執行完畢後，仍不知戒除，又
    於上開時、地施用第1 級毒品海洛因、施用為自戕行為、所
    生危害及事後坦承犯行之態度等一切情狀，量處如主文所示
    之刑。
四、據上論斷，依刑事訴訟法第273 條之1 第1 項、第299 條第
    1 項前段，毒品危害防制條例第10條第1 項，刑法第11條、
    第47條第1 項，判決如主文。
本案經檢察官郭瑜芳到庭執行職務。
中    華    民    國    97    年    3     月   31    日
                  刑事第二庭  法  官  葉力旗
上正本證明與原本無異。
如不服本判決，應於判決送達後10日內向本院提出上訴狀 (應抄
附繕本)。
                              書記官    林碧華
中    華    民    國    97    年    3     月    31    日
附錄本案論罪科刑所依據之法條：
毒品危害防制條例第10條第1項
施用第1級毒品者，處6 月以上5 年以下有期徒刑。


司法院資訊處製作；財團法人民間司法改革基金會備份。
